【裁判字號】    91,重上更(一),232
【裁判日期】    920410
【裁判案由】    違反槍砲彈藥刀械管制條例
【裁判全文】
臺灣高等法院臺南分院刑事判決          九十一年度重上更(一)字第二三二號  Ｇ
      上  訴  人
      即  被  告  甲  ○  ○
      選任辯護人  陳  正  芳
右上訴人因違反槍砲彈藥刀械管制條例案件，不服臺灣臺南地方法院八十七年度訴字
第五四二號中華民國八十八年七月二十二日第一審判決（起訴案號：臺灣臺南地方法
院檢察署八十六年度偵字第一四九七九號），提起上訴，經最高法院發回更審，本院
判決如左：
      主      文
原判決撤銷。
甲○○未經許可持有空氣手槍，處有期徒刑壹年，併科罰金新台幣拾萬元，罰金如易
服勞役以新台幣玖百元折算壹日。
      事      實
一、台南市體育會射擊委員會於民國八十二年間失竊九支靶槍（包括空氣手槍四支、
    空氣步槍三支、單管霰彈槍一支、雙管霰彈槍一支）及霰彈一千七百五十顆、空
    氣槍子彈二百顆，甲○○於八十四年四月二十一日以台南市體育會射擊委員會總
    幹事名義，向臺灣新竹地方法院檢察署領回該會於八十二年間失竊之空氣手槍三
    支、空氣步槍三支、單管霰彈槍乙支、雙管霰彈槍乙支、霰彈槍管乙支、霰彈一
    千五百零一顆（另空氣手槍及其槍管乙支於八十五年四月九日銷燬、點二二子彈
    一顆及空氣槍子彈一百顆，已經該署於八十七年十二月九日銷燬，空氣手槍乙支
    因該委員會稱非其所有而不具領，目前仍在該署扣押中）。甲○○依「自衛槍枝
    管理條例」之規定，本應將領回之槍彈（包括空氣手槍三支、空氣步槍三支、單
    管霰彈槍一支、雙管霰彈槍一支、霰彈槍管一支）及霰彈一千五百零一顆向台南
    市警察局報備，重新申請槍枝執照，並將槍枝置放當地大林派出所內統一保管，
    詎甲○○竟意圖為自己不法之所有，將其中之空氣手槍二支、霰彈槍管一支及霰
    彈一千五百零一顆侵占入己，就空氣手槍二支及霰彈槍管移至他處，霰彈部分嗣
    交由部份射擊委員射擊完畢。為警分別於同年十二月六日及八十六年十二月二十
    七日清點槍彈而查獲。
二、案經法務部調查局臺南市調查站移送臺灣臺南地方法院檢察署檢察官偵查起訴。
      理      由
一、上訴人即被告甲○○因另案通緝未到庭，惟於本院前審審理時對於其於八十四年
    四月二十一日以射擊委員會總幹事身份向新竹地方法院檢察署領回該會失竊之九
    枝靶槍及霰彈一千五百零一顆之事實，固承認不諱，惟矢口否認有侵占犯行，辯
    稱：所領回之槍枝均置於槍械庫中，只有在槍械庫改建期間放在辦公室，改建後
    即又搬入槍械庫中，至領回之霰彈一部分存於倉庫中，一部分繳交大林派出所保
    管云云。
二、經查：
（一）被告雖辯稱所領回之槍彈均置於射擊委員會槍械庫中及繳交大林派出所保管云
      云，然均無任何記錄可供查考，此業經本院前審向大林派出所函調有關保管射
      擊委員會使用槍彈登記簿查明屬實。又被告向臺灣新竹地方法院檢察署領回該
      會於八十二年間失竊之槍彈為：空氣手槍三支、空氣步槍三支、單管霰彈槍乙
      支、雙管霰彈槍乙支及霰彈槍管乙支，並非義大利制式霰彈槍二枝、西德制空
      氣步槍三枝及空氣手槍四枝，亦經本院前審向臺灣新竹地方法院檢察署函查無
      誤，有該署八十九年一月十二日竹檢崇執則八四執三二三字第００八六三號函
      及扣押物沒收物受領書各一份在本院卷第一一七頁、第一一八頁可考。故被告
      於調查站所供領回槍枝之數額有誤，應以該署發還之數量為準，合先敘明。
（二）又經扣案之槍械計有空氣手槍一支、空氣步槍三支、單管霰彈槍一支、雙管霰
      彈槍一支及霰彈槍管一支，有扣押物品清單（偵卷九頁、十頁）及內政部警政
      署刑事警察局八十二年七月二日刑鑑字第五一二四九號及八十六年十二月二十
      九日刑鑑字第八五四六七號鑑驗通知書附於偵查卷第三十頁、第四十頁可按。
      雖證人即臺南市射擊委員會會計許乙○○於偵查中到庭證稱：其於擔任會計期
      間（八十四年九月間起），在槍械庫中均未發現甲○○向新竹地方法院檢察署
      所領回之槍彈等語（見偵查卷第五十九頁），另證人即射擊委員會主任委員丙
      ○○於調查站證述：其自八十六年五月接任主任委員後，曾全面清點槍枝，在
      槍械庫未曾發現也不曾看到於八十六年十二月六日查獲之五把槍枝，其於八十
      六年十一月十一日，於該會舉行第二屆省長盃飛靶比賽籌備委員會，常務委員
      王瑞源提臨時提案討論時，提出甲○○擁有這批失竊尋回之槍械，其才知道這
      一回事，其立即糾正甲○○應立即將槍械繳交給台南市警察局，但是甲○○拒
      不交出，且說其主任委員不夠份量，結果籌備會不歡而散云云（見警訊卷第八
      頁背面、第九頁），於本院前審八十九年一月四日審理中結證：「我於八十六
      年五月二日接下主任委員時，有要求甲○○移交槍彈、資料、財物，但他拒絕
      並說我不夠格。後來我要求會計乙○○打開保險箱，但裡面無槍枝，只有空盒
      子。我也要求甲○○拿槍枝出來給委員們看，但王不要，委員才告他的。我在
      槍庫裡從未見過槍彈。因為甲○○拒絕移交，我才到警局保安課去清點造冊。
      我們的槍彈是保安課保管，一般常用的子彈是放在大林派出所代為保管，以便
      容易領出練習。」云云（見本院卷第九十八頁），證人即台南市射擊委員會總
      幹事壬○○證述：曾要求甲○○交出從竹領回之槍彈云云，似謂被告甲○○有
      侵占從新竹領回之全部槍彈之意，然證人即台南市體育會射擊委員會委員丁○
      ○於原審證稱：「未見過霰彈槍（照片一），其它四支在靶場有見過。八十三
      年這些槍領回時我們有去試試看是否可用，當時總幹事正在交接。」、「甲○
      ○領回該批槍械後，委員會有就如何處理開過會，決議『待槍庫建好後再汰舊
      換新』。」、「建槍庫期間，槍枝放辦公室。但建槍庫時有移出，不過放何處
      我不知。該辦公室會員可自由進出。」等語（見原審卷第三十八頁、第九十三
      頁），於本審亦供證曾在舊槍庫見過從新竹領回之槍彈等語。另委員戊○○於
      偵查中則證稱：「八十五年十二月間，我在為射擊協會建槍械庫做水電工程時
      ，在會議室的牆邊曾見有七、八個槍盒，我未打開，不知裡面是否有槍等語（
      見偵查卷第十七頁、第十八頁），於原審證述：「十三屆委員會時沒有開會決
      議『待槍庫建成後再將這些槍械汰舊換新』這回事。」等語（見原審卷第七十
      七頁）；證人即委員己○○於原審證稱：「八十五年區運前後，十三屆委員會
      時有開會決議『待槍庫建成後再將這些槍械汰舊換新』，但不了了之，沒作成
      會議記錄。」等語（見原審卷第七十七頁），證人己○○於本院八十八年九月
      六日調查中結證：「甲○○領回槍彈後，委員會有開會提出要等槍庫蓋好後，
      汰舊換新一事，亦有作成決議及記錄。原審時我有說過『汰舊換新』這回事，
      但我沒說過『不了了之』的話，是戊○○說的。會議記錄是放在丙○○那裡，
      他都沒拿給我們看。甲○○領回的槍枝我有看過，是在建倉庫時看到，放在倉
      庫外面。但霰彈沒見過。」等語（見本院卷第二十七頁）；證人庚○於本院前
      審結證：「從八十五年到八十七年，我在南市射擊委員會的職務是保管槍庫裡
      的槍彈。晚上我也在那裡睡覺。甲○○將領回的槍彈交給我，我放在槍庫裡，
      有八、九支槍，子彈有七、八箱，一箱有十盒，至於一盒裡有幾支槍我不知。
      當初建槍庫，所以放在會議室。當初建槍庫，所以甲○○領回槍彈放在辦公室
      。甲○○交給我的槍彈我放在會議室，因在蓋倉庫。後來有兩位軍人說要來打
      靶，我去登記後出來，他們就把槍拿走了。」等語（見本院卷第三十頁），依
      上所述，確有多人曾見被告向臺灣新竹地方法院檢察署領回之槍枝，復有扣案
      之空氣手槍一支、空氣步槍三支、單管霰彈槍乙支、雙管霰彈槍乙支及霰彈槍
      管乙支可證，堪認被告並無侵佔扣案槍枝部分之犯意，亦無非法持有扣案槍枝
      之問題。則被告非法持有之槍枝應僅限於迄未查獲，且被告又無法交代下落之
      空氣手槍二支及霰彈槍管乙支。另證人辛○○證稱：「我是南市射擊委員會第
      十四屆委員。十四屆委員會有開過兩次會，因王瑞源說要賠他一把新槍，大家
      有同意，把其它槍彈拿去報繳，但開完會隔天早上警察就來搜了。領回的槍彈
      我和戊○○把子彈打完了，兩天內就打完了。ＡＡ子彈沒有後座力，所以就射
      擊完了。」等語（見本院卷第三十一頁），此霰彈部份被告原無處分權，惟其
      將此部份子彈交射擊委員射擊，其有為他人不法所有之意圖甚明。
（三）被告甲○○於八十四年四月二十一日，係以台南市體育會射擊委員會總幹事名
      義，向臺灣新竹地方法院檢察署領回該會於八十二年間失竊之槍、彈，其當時
      係擔任總幹事，其係基於業務上之行為領回該批失竊之槍彈，其後將業務上所
      持有之物，占為己有，應成立業務侵占罪甚明。
（四）又被告侵占之空氣手槍二支雖未扣案無從鑑定該等槍有無殺傷力，惟衡情茍無
      殺傷力，原先當不致由射擊協會委員射擊之用，且於領回後繼續保管，該等槍
      枝應具殺傷力亦無待繁言。
（五）綜上所述，足見被告所辯，顯係卸責之詞，不足採信。本件事證明確，被告犯
      行，堪以認定。
三、按槍砲彈藥刀械管制條例於八十六年十一月二十四日修正公布，於同年月二十六
    日施行，將原第十一條第三項法定本刑由三年以下有期徒刑修正為五年以下有期
    徒刑，並增設有關非法持有槍枝主要組成零件之處罰規定。被告行為後法律已有
    修正，新舊法比較適用結果，對於被告不利部份，依刑法第二條第一項但書規定
    ，自應適用修正前之槍砲彈藥刀械管制條例對被告較為有利。被告甲○○係台南
    市台南市體育會射擊委員會總幹事，其以該總幹事名義領回之槍彈，係其業務上
    所持有之物，竟予以侵占之，核被告所為，係犯刑法第三百三十六條第二項之業
    務上侵占罪。其未經許可，持有空氣手槍之行為持續到八十六年十二月六日以後
    ，而槍砲彈藥刀械管制條例業於八十六年十一月二十四日修正公布，於同年月二
    十六日施行，被告未經許可，持有空氣槍之行為，已在該條例修正後，因核被告
    未經許可，持有空氣槍之所為，係犯修正後之槍砲彈藥刀械管制條例第八條第四
    項之罪，而被告侵占霰彈一千五百零一顆，該等霰彈已交由部份射擊委員射擊，
    因此其持有霰彈一千五百零一顆之行為，於八十六年十一月二十四日修正公布，
    於同年月二十六日施行前已完成，無持續持有霰彈一千五百零一顆之行為，核被
    告未經許可無故持有彈藥之所為，係犯修正前槍砲彈藥刀械管制條例第十一條第
    三項之罪。該項之罪最高法定刑為有期徒刑三年，而該項之罪被告行為後經修正
    為第十二條第四項之罪，最高法定刑為有期徒刑五年，以修正前之處罰有利於被
    告，此部分犯罪應依修正前第十一條第三項處斷。又霰彈槍管為獵槍之主要組成
    零件，被告未經許可而持有係犯同條例第十三條第四項之罪，被告以一行為，犯
    修正後槍砲彈藥刀械管制條例第八條第四項、第十三條第四項及修正前槍砲彈藥
    刀械管制條例第十一條第三項三罪，係想像競合犯，應從一重之修正後之槍砲彈
    藥刀械管制條例第八條第四項之罪處斷。又被告所犯業務侵占罪及修正後槍砲彈
    藥刀械管制條例第八條第四項二罪間，有方法、結果之牽連關係，應從一重之修
    正後槍砲彈藥刀械管制條例第八條第四項處斷。
四、原審以被告罪證明確，而予論罪科刑，固非無見；惟查：被告係於八十四年四月
    二十一日以台南市體育會射擊委員會總幹事名義，向臺灣新竹地方法院檢察署領
    回該會於八十二年間失竊之空氣手槍三支、空氣步槍三支、單管霰彈槍乙支、雙
    管霰彈槍乙支、霰彈槍管乙支、霰彈一千五百零一顆。原審竟認定被告侵占於八
    十三年底以台南市體育會射擊委員會總幹事名義，向臺灣新竹地方法院檢察署領
    回該會於八十二年間失竊之九枝靶槍（包括義大利制式霰彈槍二枝、西德制空氣
    步槍三枝及空氣手槍四枝）及霰彈一千五百零一顆，尚有未洽。被告上訴意旨，
    仍執前詞，否認犯罪，雖無理由，然原判決既有上開可議之處，自屬無可維持，
    應由本院將原判決撤銷改判。爰審酌被告犯罪之動機、目的、手段、其品性，犯
    罪所生危害、犯罪後態度等一切情狀，量處有期徒刑一年，併科罰金新台幣十萬
    元，並就罰金部分諭知如易服勞役以新台幣九百元即銀元三百元折算壹日。又同
    條例第十九條宣告強制工作三年之保安處分之規定，已於九十年十一月十四日修
    正時刪除，無庸為強制工作之之宣告。至被告侵占持有之空氣槍及槍管，乃屬於
    台南市體育會射擊委員會合法持有之物，因此不予宣告沒收。
五、被告經合法傳喚，無正當理由不到庭，不待其陳述逕行判決。
據上論斷，應依刑事訴訟法第三百七十一條、第三百六十九條第一項前段、第三百六
十四條、第二百九十九條第一項前段、修正後槍砲彈藥刀械管制條例第八條第四項、
第十三條第四項、修正前槍砲彈藥刀械管制條例第十一條第三項，刑法第二條第一項
、第十一條前段、第三百三十六條第二項、第五十五條、第四十二條第二項，罰金罰
鍰提高標準條例第一條前段、第二條，現行法規所定貨幣單位折算新台幣條例第二條
，判決如主文。
本案經檢察官羅清溪到庭執行職務。
中    華    民    國      九十二      年      四      月      十        日
                                  臺灣高等法院臺南分院刑事第二庭
                                      審判長法官  游    明    仁
                                            法官  陳    清    溪
                                            法官  蘇    重    信
右正本證明與原本無異。
如不服本判決，應於判決送達後十日內向本院提出上訴狀，其未敘述理由者並應於提
出上訴狀後十日內向本院補提理由書（應附繕本)。
                                      法院書記官  李    珍    鳳
中    華    民    國      九十二      年      四      月      十一      日
附錄本案論罪科刑法條全文：
修正後槍砲彈藥刀械管制條例第八條第四項：
未經許可，持有、寄藏或意圖販賣而陳列第一項所列槍枝者，處一年以上七年以下有
期徒刑，併科新臺七百萬元以下罰金。
修正後槍砲彈藥刀械管制條例第八條第四項：
修正前槍砲彈藥刀械管制條例第十一條第三項：
未經許可無故持有、寄藏或意圖販賣而陳列彈藥者，處三年以下有期徒刑。
刑法第三百三十六條第二項：
對於業務上所持有之物，犯前條第一項之罪者，處六月以上五年以下有期徒刑，得併
科三千元以下罰金。


司法院資訊處製作；財團法人民間司法改革基金會備份。
